【裁判字號】    97,交易,127
【裁判日期】    971121
【裁判案由】    過失傷害
【裁判全文】
臺灣新竹地方法院刑事判決             97年度交易字第127號
公  訴  人  臺灣新竹地方法院檢察署檢察官
被      告  乙○○
上列被告因過失傷害案件，經檢察官提起公訴（97年度偵字第51
23號），本院裁定依簡式審判程序判決如下：
    主  文
乙○○因過失傷害人，處有期徒刑肆月，如易科罰金，以新臺幣
壹仟元折算壹日。緩刑貳年。
乙○○應向被害人甲○○支付新臺幣拾萬元，給付方法：分玖期
給付，自民國玖拾柒年拾貳月拾日起至玖拾捌年捌月拾日止，第
壹期至第捌期均應按月於每月拾日給付新臺幣壹萬壹仟元，第玖
期應於玖拾捌年捌月拾日給付新臺幣壹萬貳仟元，如有壹期未付
，其餘各期債務視為全部到期。
    事  實
一、乙○○於民國96年12月20日凌晨零時30分許，駕駛車牌號碼
    2P－6317號自用小客車在新竹市○○路○ 段310 號超商前之
    劃有分向限制線路段路旁起步時，本應注意車輛起駛前應顯
    示方向燈，注意前後左右有無障礙或車輛行人，並應讓行進
    中之車輛行人優先通行；且在劃有分向限制線之路段，不得
    迴車，而依當時天候晴、夜間有照明、柏油路面、乾燥、無
    缺陷、無障礙物、視距良好等情狀觀之，亦無任何不能注意
    之情事，竟疏未注意後方有無其他車輛駛至，貿然在該劃有
    雙黃實線之分向限制線路段迴轉，欲往新竹縣竹北市方向行
    駛。適有甲○○騎乘車牌號碼N7J－698號重型機車搭載洪兆
    鵬，沿新竹市○○路由北往南方向，以時速70公里至80公里
    之速度超速駛至，其亦疏未注意車前狀況，並隨時採取必要
    之安全措施，迨發現前方由乙○○所駕駛之上開自用小客車
    迴轉時，因煞車不及，乙○○所駕駛之上揭自用小客車左前
    車身遂於新竹市○○路○ 段314 號前撞及甲○○所騎乘之前
    揭重型機車，甲○○因此受有右側股骨幹骨折、頭部外傷併
    腦震盪及額頭撕裂傷、背部挫傷之傷害。嗣經警據報到場處
    理時，在未有偵查犯罪職權之機關或公務員查知乙○○為犯
    人前，其主動向員警自首其為車禍當事人，而願意接受裁判
    ，並為警循線查悉上情。
二、案經甲○○訴請臺灣新竹地方法院檢察署檢察官偵查起訴。
    理  由
一、本件被告乙○○所犯為刑法第284 條第1 項前段之過失傷害
    罪，非死刑、無期徒刑、最輕本刑為三年以上有期徒刑之罪
    ，或高等法院管轄第一審之案件，被告於本院準備程序進行
    中，就被訴事實為有罪之陳述，經本院認合於新修正刑事訴
    訟法第273 條之1 第1 項之規定，裁定進行簡式審判程序，
    合先敘明。
二、訊據被告乙○○對於上揭事實坦承不諱，並為告訴人甲○○
    於警詢及偵訊時指訴綦詳，而告訴人確因本件車禍倒地，因
    而受有右側股骨幹骨折、頭部外傷併腦震盪及額頭撕裂傷、
    背部挫傷之傷害等情，亦有南門綜合醫院診斷證明書1 份在
    卷足稽，此外，復有道路交通事故調查報告表（一）、（二
    ）及道路交通事故現場圖各1 份暨現場照片6 幀等附卷足憑
    ，顯見被告確係因本件車禍肇事，導致告訴人所騎乘之前開
    重型機車遭被告所駕駛前述自用小貨車撞擊後，人車倒地，
    因而受有前述傷害甚明。次按，車輛起駛前應顯示方向燈，
    注意前後左右有無障礙或車輛行人，並應讓行進中之車輛行
    人優先通行；且在劃有分向限制線之路段，不得迴車，此為
    道路交通安全規則第89條第1 項第6 款及第106 條第1 項第
    2 款分別定有明文。被告領有合法自小客車駕照，其駕車自
    應知悉及注意上述道路交通安全規則之規定。而肇事當時為
    天候晴、夜間有照明、柏油路面、乾燥、無缺陷、無障礙物
    、視距良好等情，有前揭道路交通事故調查報告表（二）附
    卷足佐，被告復於警詢時自承：當時路況順暢、天候良好、
    無障礙物、標線清楚等語，足認並無不能注意之情事，被告
    竟疏未注意及此，駕駛上揭自用小客車行抵案發地點時，未
    注意後方有無其他車輛駛至，且貿然在該劃有分向限制線路
    段迴轉，導致其所駕駛之上開自用小客車左前車身撞擊告訴
    人所騎乘之上揭機車，造成告訴人因此受有前述傷害，可證
    被告之行為顯有過失。又本件車禍經送臺灣省竹苗區車輛行
    車事故鑑定委員會鑑定結果，亦認：路權歸屬：１、乙○○
    駕駛自小客車由中華路2段130號（超商）路邊起步駛入車道
    迴轉往北方向行駛時，由路邊駛入車道應注意前後左右有無
    障礙或車輛行人，並讓行進中之車輛行人優先通行。且分向
    限制線，用以劃分路面成雙向車道，禁止車輛跨越行駛，並
    不得迴轉。２、甲○○駕駛重機車沿中華路由北往南方向行
    駛內側車道，行車速度應依標誌規定。且行駛中應注意車前
    狀況並隨時採取必要之安全措施。鑑定意見：乙○○駕駛自
    小客車由路邊駛入車道在劃有分向限制線路段迴轉未讓車道
    上行駛中之車輛先行為肇事主因。甲○○駕駛重機車行經無
    號誌路口超速行駛未注意車前狀況為肇事次因等情，有臺灣
    省竹苗區車輛行車事故鑑定委員會於97年5 月26日以竹苗鑑
    970262字第0975301619號函送之鑑定意見書1 份附卷足憑，
    足認被告前揭過失行為，與告訴人之受傷結果間，確具有相
    當因果關係無訛。綜上所述，本案事證明確，被告前揭過失
    致人受傷之犯行洵堪認定，應依法予以論科。至告訴人駕駛
    前開重型機車沿中華路由南往北方向行駛，行經無號誌路口
    超速行駛未注意車前狀況為肇事次因等情，固有前揭鑑定意
    見書1 份在卷足參，然告訴人此部分之過失，並不妨其本院
    所為被告具有上揭過失之認定，附此敘明。
三、核被告乙○○所為，係犯刑法第284 條第1 項前段之過失傷
    害罪。被告在犯罪後，在有偵查權限之警察機關尚未知悉犯
    人前，主動向前來現場處理之警員承認為肇事人而接受裁判
    等情，有新竹市○○○道路交通事故肇事人自首情形紀錄表
    1 份在卷足稽、應依刑法第62條前段之規定減輕其刑。爰審
    酌被告之素行、過失程度、犯罪之情節、手段、所生之危害
    、被害人所受傷害情形、被告犯罪後坦承犯行，且與告訴人
    達成民事和解等情，有本院和解筆錄1 份在卷足憑，態度尚
    稱良好等一切情狀，量處如主文所示之刑，並諭知易科罰金
    之折算標準，以示懲儆。
四、末查被告前未曾受有期徒刑以上刑之宣告，有前述臺灣新竹
    地方法院檢察署刑案資料查註紀錄表及臺灣高等法院被告前
    案紀錄表各1 份在卷可稽，可見其素行尚佳；又被告係75年
    11月8 日生，有被告之基本年籍資料在卷可稽，為本次犯罪
    行為時為21歲，年輕識淺，一時失慮而為上揭犯行；又被告
    於本院審理中業已坦承犯罪，且與告訴人達成民事和解，並
    已給付部分賠償金額，告訴人並同意給予被告緩刑之宣告等
    情，有本院準備程序筆錄及前開和解筆錄各1 份在卷足參，
    本院認被告已有悔意，經此偵、審程序之教訓，當知警惕，
    應無再犯之虞，本院認其所受宣告之刑以暫不執行為適當，
    爰依刑法第74條第1 項第1 款規定諭知緩刑2 年，以勵自新
    ，另為保障告訴人之上開債權，且惕勵被告自新改過，另依
    刑法第74條第2 項第3 款規定命被告履行如主文所示之負擔
    。
據上論斷，應依刑事訴訟法第273 條之1 第1 項、第299 條第1
項前段，刑法第284 條第1 項前段、第62條前段、第41條第1 項
前段、第74條第1 項第1 款、第2 項第3 款，刑法施行法第1 條
之1 第1 項、第2 項前段，判決如主文。
中    華    民    國    97    年    11    月    21    日
                  刑事第一庭    法  官   楊惠芬
以上正本證明與原本無異。
如不服本判決應於收受本判決後10日內向本院提出上訴書狀，上
訴書狀應敘述具體理由。上訴書狀未敘述上訴理由者，應於上訴
期間屆滿後20日內補提理由書狀於本院 (均須按他造當事人之人
數附繕本 )「切勿逕送上級法院」。
中    華    民    國    97    年    11    月    21    日
                                書記官   張懿中
附錄本案論罪科刑法條：
刑法第284 條第1 項：
因過失傷害人者，處六月以下有期徒刑、拘役或五百元以下罰金
，致重傷者，處一年以下有期徒刑、拘役或五百元以下罰金。


司法院資訊處製作；財團法人民間司法改革基金會備份。
